臺灣嘉義地方法院民事判決　　　　　　　　96年度訴字第70號
原　　　告　戌○○
法定代理人　巳○○
訴訟代理人　黃裕中律師
被　　　告　己○○
　　　　　　壬○○
　　　　　　酉○○
　　　　　　　　　　　　之5
　　　　　　戊○○
　　　　　　丙○○
　　　　　　丁○○
　　　　　　乙○○
　　　　　　癸○○
　　　　　　未○
　　　　　　庚○○
　　　　　　午○○
　　　　　　寅○○
　　　　　　地○○
　　　　　　亥○○
　　　　　　天○○
　　　　　　辛○○
　　　　　　申○○
　　　　　　甲○○
　　　　　　辰○○
　　　　　　丑○○
　　　　　　子○○
　　　　　　卯○○
上當事人間請求分割共有物事件，業經本院於民國96年2月14日
言詞辯論終結，判決如下：
    主      文
兩造共有坐落嘉義縣東石鄉○○段三三之八地號、地目建、面積
三三一平方公尺之土地，及同段三三之四○地號、地目建、面積
三二七三平方公尺之土地，應合併分割如附圖所示，其中編號Ａ
部分、面積六二一平方公尺之土地，及編號Ｃ部分、面積二八○
‧六三平方公尺之土地，分歸原告取得；編號Ｂ部分、面積二六
五二平方公尺之土地，分歸被告己○○、壬○○、酉○○、戊○○、原告、被告丙○○、乙○○、丁○○、癸○○、未○、庚○○、午○○、寅○○、地○○、亥○○、天○○、辛○○、申○○、甲○○、辰○○、丑○○、子○○、卯○○共同取得，並按
如附圖所示之分配面積比例保持共有；編號Ｄ部分、面積五○‧
三七平方公尺之土地，分歸被告壬○○、酉○○、丁○○、卯○○等四人共同取得，並按如附圖所示之分配面積比例保持共有。
訴訟費用由被告己○○、辰○○、卯○○各負擔千分之二十一、
被告壬○○負擔千分之三十一、被告酉○○負擔千分之九十三、
被告戊○○負擔千分之四十二、被告丙○○、丁○○、乙○○各
負擔千分之七、被告未○、庚○○、午○○各負擔千分之九、被
告癸○○、丑○○各負擔千分之四十七、被告寅○○、申○○、
甲○○各負擔千分之二十八、被告地○○負擔千分之五十七、被
告亥○○、天○○各負擔千分之四十一、被告辛○○負擔千分之
六十三、被告子○○負擔千分之三十八、餘由原告負擔。
    事實及理由
一、本件被告己○○、壬○○、酉○○、戊○○、丙○○、丁○○、乙○○、癸○○、未○、庚○○、午○○、寅○○、地
    ○○、亥○○、天○○、甲○○、辰○○、丑○○、子○○
    、卯○○經合法通知，未於言詞辯論期日到場，核無民事訴
    法第386條各款所列情形，爰依原告聲請，由其一造辯論而
    為判決。
二、原告起訴主張：緣坐落嘉義縣東石鄉○○段33之8地號、地
    目建、面積331平方公尺之土地，及同段33之40地號、地目
    建、面積3273平方公尺之土地（下稱系爭二筆土地），為兩
    造所共有，各共有人於系爭二筆土地上之應有部分比例如附
    圖所附之附表「33-8地號持分欄」及「33-40地號持分欄」
    所示，茲因系爭二筆土地並無使用目的不能分割或以契約訂
    有不分割期限之限制，惟因無法達成自行協議分割，且系爭
    二筆土地之全體共有人均同意合併分割，為此依據民法第
    823 條第1項、第824條第2項之規定，請求法院判決分割如
    附圖所示。
三、被告方面：
  (一)申○○部分：同意合併分割，並同意依原告所提分割方案分
    割且保持共有。
  (二)辛○○部分：只要原告遵守其於95年12月12日勘驗現場時之
    承諾，亦即將來在編號Ａ部分土地興建廟宇時，屋簷滴水不
    會滴到辛○○之建物，原則上辛○○同意依原告所提合併分
    割之分割方案分割，並保持共有。
  (三)己○○、壬○○、酉○○、戊○○、丙○○、丁○○、乙○○、癸○○、未○、庚○○、午○○、寅○○、地○○、亥
    ○○、天○○、甲○○、辰○○、丑○○、子○○、卯○○
    等人經合法通知，未於言詞辯論期日到場，惟其等均於訴訟
    中提出同意書，表明同意合併分割，並同意原告所提分割方
    案，且願依附圖所示之分割方案保持共有。
四、按各共有人除因物之使用目的不能分割，或契約定有不分割
    之期限者外，得隨時請求分割共有物，民法第823條第1項定
    有明文，又按分割共有物之訴，係就有共有關係之共有物，
    以消滅共有關係為目的，予以分割，使共有人就共有物之一
    部分單獨取得所有權之形成訴訟。二筆土地之共有人及應有
    部分若非全部相同者，除經共有人全體同意外，法院不能任
    意予以合併分割（最高法院91年度台上字第728號判決參照
    ）。經查，系爭二筆土地為兩造依如附圖所附之附表「33-8
    地號持分欄」及「33-40地號持分欄」所示應有部分所共有
    ，而系爭二筆土地均為建地，並無因使用目的不能分割之情
    形，各共有人間亦無不得分割之契約，雖其共有人及應有部
    分非全部相同，但其全體共有人均已出具同意書表示同意合
    併分割等情，業據原告提出土地登記簿謄本2份、地籍圖1份
    以及同意書22份為證，自堪信其主張為真實。揆諸上開規定
    ，原告起訴請求合併分割系爭二筆土地，自無不合，應予准
    許。
五、又法院為裁判分割前，應顧及公平、當事人之聲明、應有部
    分之比例與實際是否相當、共有物之客觀情狀、性質、價格
    與經濟價值、共有利益、各共有人之主觀因素與使用現狀、
    利害關係等因素為綜合判斷。經查：兩造共有之系爭二筆土
    地，其中33之8地號土地北側有一條現供人車通行之既成道
    路，而土地大部分現為空地，東邊有部分土地地勢較高，該
    部分土地上有樹木，東北邊現有壬○○、丁○○、丙○○、
    乙○○等四人共同使用門牌號碼為副瀨65號建物之磚石造圍
    牆，而33之40地號土地北邊（即如附圖所示編號Ａ部分土地
    ）現為空地，南邊（即如附圖所示編號Ｂ部分土地）則由各
    共有人建有建物多棟使用中等情，業據本院會同嘉義縣朴子
    地政事務所測量人員至現場履勘，有勘驗筆錄及複丈成果圖
    各一件在卷可稽。本院審酌系爭二筆土地之使用情形，且全
    體共有人亦同意按如附圖所示之分割方案為分割之情狀，將
    如附圖所示編號Ａ部分、面積621平方公尺之土地，及編號
    Ｃ部分、面積280.63平方公尺之土地，分歸原告取得；編號
    Ｂ部分、面積2652平方公尺之土地，分歸被告己○○、壬○○、酉○○、戊○○、原告、被告丙○○、乙○○、丁○○
    、癸○○、未○、庚○○、午○○、寅○○、地○○、亥○○、天○○、辛○○、申○○、甲○○、辰○○、丑○○、
    子○○、卯○○等人共同取得，並按如附圖所示之分配面積
    比例保持共有；編號Ｄ部分、面積50.37平方公尺之土地，
    分歸被告被告壬○○、酉○○、丁○○、卯○○等四人共同
    取得，並按如附圖所示之分配面積比例保持共有，爰判決如
    主文第1項所示。至被告辛○○要求原告應遵守其於95年12
    月12日勘驗現場時之承諾，亦即將來原告在編號Ａ部分土地
    興建廟宇時，屋簷滴水不得滴到辛○○之建物部分，經核此
    部分對本件分割共有物之訴固無影響，惟此已對原告發生法
    律上之拘束力，原告仍應遵守之，附此敘明。
六、末按因共有物分割、經界或其他性質上類似之事件涉訟，由
    敗訴當事人負擔訴訟費用顯失公平者，法院得酌量情形，命
    勝訴之當事人負擔其一部，民事訴訟法第80條之1定有明文
    。系爭二筆土地因兩造無法自行協議分割，依前開說明，本
    院認本件訴訟費用應由兩造按其原應有部分比例負擔為適當
    ，爰判決如主文第2項所示，併予敘明。
七、結論：原告之訴為有理由，依民事訴訟法第385條第1項前段
    、第80條之1，判決如主文。
中　　華　　民　　國　　96　　年　　2 　　月　　27　　日
                    民事第二庭  法　官　林福來
以上正本係照原本作成。
如對本判決上訴須於判決送達後20日內向本院提出上訴狀。
中　　華　　民　　國　　96　　年　　2 　　月　　27　　日
                                書記官　劉昀匊
